臺灣彰化地方法院刑事判決　　　　　　　94年度訴字第1089號
公　訴　人　臺灣彰化地方法院檢察署檢察官
被　　　告　乙○○　男　31歲.
　　　　　　　　　　住彰化縣和.
　　　　　　　　　　　)
上列被告因搶奪等案件，經檢察官提起公訴（九十四年度偵字第
四六四九號），本院認有刑事訴訟法第二百七十三條之一第一項
之情形，而改依簡式審判程序判決如下：
        主  文
乙○○連續意圖為自己不法之所有，而搶奪他人之動產，處有期
徒刑玖月。扣案偽造之JVP-二三一號機車牌照壹面，沒收之。
        事  實
一、乙○○因缺錢花用，竟萌為自己不法所有之意圖，計畫搶奪
    行走於路上婦女之財物，又為免實施搶奪時，遭人記下正確
    車牌號碼循線追查，乃先基於偽造特種文書持以行使之犯意
    ，於民國（下同）九十四年六月四日晚上十時許，在其位於
    彰化縣和美鎮○○里○○路三六九號之住處，以白色水彩於
    綠色厚紙板上書寫「VF-201」之字樣，而偽造車牌號碼VF-2
    01號之機車牌照一面，復於翌日（即六月五日）凌晨五時許
    ，將該車牌以雙面膠黏貼懸掛於其所有之車牌號碼VOL-118
    號輕型機車車牌處，旋即騎乘該車前往找尋行搶目標而行使
    之，足以生損害於監理機關對車牌管理及警察機關偵辦刑事
    案件之正確性。嗣於同日凌晨五時四十五分許，騎乘上開機
    車行經彰化縣彰化市○○街九十七號前，見陳昱皮包斜背
    於左肩，行走於路上，認有機可趁，遂騎車趨近陳昱，趁
    陳昱不及防備之際，伸手自後搶奪陳昱之皮包，然因陳
    昱見狀緊抓皮包背帶不放，乙○○因而重心不穩倒地，致
    未能搶奪得逞，乙○○旋即起身騎乘機車逃逸；詎乙○○仍
    未因此而罷手，復賡續前揭意圖為自己不法所有之概括犯意
    ，繼而於同日下午一時五十五分許，騎乘上開機車，至彰化
    縣彰化市○○街九號前，見甲○○手提皮包行走於路上，乃
    騎車趨近，趁其不及防備之際，伸手自後搶奪甲○○置於手
    上之黑色皮包一個（內有身分證、全民健康保險卡、汽車駕
    駛執照、悠遊卡、優待悠遊卡各一張、行動電話二支、鑰匙
    一支、印章一枚、信用卡十五張、提款卡二張及新臺幣（下
    同）六千七百元），得手後，迅即騎車逃逸，並即將偽造之
    車牌號碼VF-201號車牌毀損丟棄。再乙○○因欲將所搶得除
    現金及行動電話以外之物以郵寄方式歸還予甲○○，為免監
    視錄影器拍攝其車牌號碼，致為警追緝，又承前偽造特種文
    書持以行使之概括犯意，於九十四年六月五日晚間，在上開
    住處，以淺綠色水彩於白色厚紙板上塗上底色，復以白色水
    彩書寫「台灣省」及「JVP-231」等文字及數字，偽造車牌
    號碼為JVP-231號之車牌一面，並以雙面膠黏貼懸掛於上開
    機車車牌處，續於翌日（即六月六日）中午，騎乘該機車
　　將甲○○所有之前開證件、信用卡等物持至設於彰化縣和美
    鎮○○路○段一九八號前之郵筒投遞，而行使該偽造之車牌
    ，足以生損害於監理機關對車牌管理及警察機關偵辦刑事案
    件之正確性；另所搶得之二支行動電話則於同年六月九日下
    午五時許，持至設於彰化縣彰化市○○路○段五０二號之向
    日葵通訊館，以一千四百元之代價，變賣予不知情之通訊館
    負責人李文凱，變賣所得及上開搶得之現金均業已花用殆盡
    。嗣因陳昱及甲○○報警處理，警方調閱附近監視錄影帶
    察看，並於同年六月九日晚上十一時四十五分許，在彰化縣
    彰化市○○路二０九號前，查獲乙○○騎乘上開機車，而循
    線查悉上情，並扣得偽造之JVP-二三一號車牌一面。
二、案經彰化縣警察局彰化分局報請臺灣彰化地方法院檢察署檢
    察官偵查起訴，本院認有刑事訴訟法第二百七十三條之一第
    一項之情形，而改依簡式審判程序審理。
        理  由
一、按除被告所犯為死刑、無期徒刑、最輕本刑為三年以上有期
    徒刑之罪或高等法院管轄第一審案件者外，於刑事訴訟法第
    二百七十三條第一項程序進行中，被告先就被訴事實為有罪
    之陳述時，審判長得告知被告簡式審判程序之旨，並聽取當
    事人、代理人、辯護人及輔佐人之意見後，裁定進行簡式審
    判程序；除簡式審判程序及簡易程序案件外，第一審應行合
    議審判，刑事訴訟法第二百七十三條之一第一項、第二百八
    十四條之一分別定有明文。本件被告乙○○所犯係死刑、無
    期徒刑、最輕本刑為三年以上有期徒刑之罪或高等法院管轄
    第一審案件以外之罪，並於本院行準備程序時就被訴事實為
    有罪之陳述，經審判長告知被告簡式審判程序之旨，並聽取
    公訴人及被告之意見後，本院合議庭依前揭規定，經評議結
    果，裁定改由受命法官獨任行簡式審判程序，先予敘明。
二、上揭事實，業據被告乙○○迭於警、偵訊中及本院行準備程
    序與審理時，均坦承不諱（見偵卷第十一頁至第十四頁、第
    六十二頁至第六十三頁筆錄、本院卷第十九頁、第二十四頁
    至第二十七頁筆錄），核與證人即被害人陳昱、甲○○於
    警詢中之證述（見偵卷第十五頁至第二十頁筆錄）；及證人
    李文凱於警詢中之證述（見偵卷第二十一頁、第二十二頁）
    ，情節相符，復有贓物認領保管單、讓渡證明書、身分證影
    本、車作業系統查詢認可資料各一紙、現場及監視錄影帶翻
    拍照片二十二幀附卷可稽（附於偵卷第二十九頁至第三十六
    頁、第四十頁至第五十三頁），並有扣案偽造之JVP-二三一
    號機車牌照一面可資佐證，足認被告之自白應與事實相符，
    洵堪採信。從而，本件事證已臻明確，被告上開犯行應堪認
    定。
三、按汽車牌照為公路監理機關所發給，係為行車之許可憑證，
    自屬於刑法第二百十二條所列特許證之一種（最高法院六十
    三年台上字第一五五○號判例意旨參照）；次按刑法第三百
    二十五條第一項所稱之「搶奪」，係指乘人不備或不及抗拒
    而公然攫取他人支配範圍以內之物，移轉於自己實力支配下
    之行為而言，例如於公共場所，公然奪取他人頸上項鍊，或
    趁婦女不備之際，自身後攫取其皮包等皆屬之；又意圖為自
    己不法之所有，搶奪他人財物，雖因被害人之抗拒，而未能
    得手，亦應論以搶奪未遂罪（最高法院九十二年度台上字第
    五五一四號、九十一年度台上字第六七五三號、八十一年度
    台上字第一一三五號判決意旨參照），查本件被告乙○○偽
    造機車牌照懸掛於其機車上，復騎乘該機車，先後二次趁被
    害人不及防備之際，自身後攫取皮包，其中被害人陳昱雖
    因其抗拒而未能得手，然亦已足生損害於監理機關對車牌管
    理與警察機關偵辦刑事案件之正確性，是核其所為，係犯刑
    法第二百十六條之行使第二百十二條之偽造特種文書罪、同
    法第三百二十五條第一項之搶奪罪及同條第三項、第一項之
    搶奪未遂罪。被告偽造汽車牌照後，復持以行使，其偽造之
    低度行為，為行使之高度行為所吸收，不另論罪。又被告先
    後二次偽造特種文書復持以行使及搶奪等犯行，犯罪時間均
    緊接，手法相同，所犯又均係犯罪構成要件相同之罪，顯係
    分別基於概括犯意反覆為之，均為連續犯，應依刑法第五十
    六條之規定，分別論以一行使偽造特種文書罪及一較重之搶
    奪罪，並均加重其刑。再被告係為搶奪而偽造機車牌照，此
    業據被告供承在卷，本院復審酌被告偽造機車牌照後，旋於
    翌日懸掛該偽造車牌行搶，復為歸還所搶得之證件，再偽造
    車牌行使，堪認被告所供並非無稽，是其所犯上開連續行使
    偽造特種文書及連續搶奪二犯行間，顯具有手段、目的之牽
    連關係，為牽連犯，應依刑法第五十五條規定，論以一較重
    之連續搶奪罪。爰審酌被告正值青壯之年，身體四肢健全，
    竟不思以正當途徑獲取所需，而任意攫取他人財物，不僅輕
    忽他人財產法益，嚴重破獲社會秩序並危害全民安全甚深，
    亦造成被害人心理、精神之恐慌、不安，自不宜輕縱，方能
    促其醒悟悛改，暨其偽造車牌行搶，企圖躲避警方查緝，惟
    考量其犯後坦承一切犯行，態度良好，顯有悔意，且行搶次
    數僅有二次，行搶後又主動歸還被害人證件，及其素行、生
    活狀況、智識程度等一切情狀，量處如主文所示之刑。扣案
    偽造之JVP-二三一號機車牌照一面，係被告所有，且供其犯
    罪所用之物，業據其陳明在卷，爰依刑法第三十八條第一項
    第二款規定，併予宣告沒收。至偽造之VF-二０一號機車牌
    照一面，雖亦係被告所有，且供其犯罪所用之物，然業為被
    告撕毀丟棄，此業據其陳明在卷，又非義務沒收之物，為免
    將來執行困難，爰不併為沒收之諭知，附此敘明。
據上論斷，應依刑事訴訟法第二百七十三條之一第一項、第二百
九十九條第一項前段，刑法第五十六條、第二百十二條、第二百
十六條、第三百二十五條第一項、第五十五條、第三十八條第一
項第二款，罰金罰鍰提高標準條例第一條前段，判決如主文。
本案經檢察官田德煙到庭執行職務。
中　　華　　民　　國　　94　　年　　7 　　月　　19　　日
                  刑事第一庭          法  官 簡璽容
以上正本證明與原本無異。
如不服本判決，應於判決送達後十日內向本院提出上訴狀 (須附
繕本 )。
告訴人或被害人對於判決如有不服具備理由請求檢察官上訴者，
其上訴期間之計算係以檢察官收受判決正本之日期為準。
中　　華　　民　　國　　94　　年 　　7　　月　　19　　日
                                      書記官 王惠嬌
中華民國刑法第212條
(偽造變造特種文書罪)
偽造、變造護照、旅券、免許證、特許證及關於品行、能力服務
或其他相類之證書、介紹書，足以生損害於公眾或他人者，處1
年以下有期徒刑、拘役或300元以下罰金。
中華民國刑法第216條
(行使偽造變造或登載不實之文書罪)
行使第210條至第215條之文書者，依偽造、變造文書或登載不實
事項或使登載不實事項之規定處斷。
中華民國刑法第325條
(普通搶奪罪)
意圖為自己或第三人不法之所有，而搶奪他人之動產者，處6月
以上5年以下有期徒刑。
因而致人於死者，處無期徒刑或7年以上有期徒刑，致重傷者，
處3年以上10年以下有期徒刑。
第 1 項之未遂犯罰之。
